最高法院刑事判決　　　　　　　　　　　　　　　九十一年度台上字第一九三七號
　　上　訴　人　台灣高等法院檢察署檢察官
　　被　　　告　甲○○
　　選任辯護人　劉
　　　　　　　　蔡文燦律師
右上訴人因被告違反毒品危害防制條例案件，不服台灣高等法院中華民國八十九年一
月五日第二審更審判決（八十八年度上更(一)字第七六八號，起訴案號：台灣桃園地方
法院檢察署八十七年度偵字第一九Ｏ五Ｏ號），提起上訴，本院判決如左：
    主  文
原判決撤銷，發回台灣高等法院。
    理  由
本件原判決以公訴意旨略稱：被告甲○○基於概括之犯意，於民國八十七年十二月初
某日以幫助綽號「阿成」販賣海洛因之犯意，在桃園縣中壢市大英國帝國ＫＴＶ前將
海洛因交付綽號「阿強」，收取新台幣（下同）一千元後轉交「阿成」，「阿成」則
免費提供安非他命供其吸用。嗣於八十七年十二月二十五日，甲○○又以同法在桃園
縣中壢市親親賓館持海洛因Ｏ‧六公克欲幫「阿成」販賣予「阿林」時，為警在上址
查獲，並扣得海洛因Ｏ‧六公克，因認甲○○犯有毒品危害防制條例第四條第一項之
幫助販賣第一級毒品罪嫌云云，經審理結果，不能證明被告犯罪，因而撤銷第一審之
科刑判決，改判諭知被告無罪，固非無見。
惟查（一）當事人或證人事後翻異其初供，依經驗法則，自以最初之陳述，較少權衡
利害得失或受他人影響，較為可信。故除非可證明其事後更異之詞與事實相符或初供
為虛者外，自不得任意捨棄初供於不採。被告於偵查中供稱第一次交付「阿強」海洛
因Ｏ‧二公克一千元，第二次分二包，一包一千元，另一包一千五百元（見偵查卷第
十三頁），查扣之二包海洛因係其以三千元買的（見偵查卷第二十四頁背面、一審卷
第八頁、五十七頁），至原審則改稱以二包六千元購得該海洛因（見原審第二五一七
號卷第二十三頁、第七六八號卷第三十四頁）。原判決理由謂「……依本院辦案認知
所得未及一公克之海洛因時價在五、六千元以上，本案扣押含包裝Ｏ‧六海洛因被告
稱以六千購得，故出售海洛因一小包予阿強收一千元價，已與真實不合（市面上海洛
因無此低賤價格）……」云云，將被告所供以一千元價格出售Ｏ‧二公克海洛因予「
阿強」之陳述，誤為以一千元價格出售Ｏ‧六公克海洛因予「阿強」，與卷內證據資
料不符，又未說明其認知未及一公克之海洛因時價在五、六千元以上之依據與理由，
亦未敘明有何證據足以證明被告改稱扣案海洛因係以六千元買得之詞，較初供之三千
元買得為可信，復未調查各包之重量，查明被告所供售價是否合乎常情，竟憑空認定
售價與事實不合，顯有理由不備及違背證據法則之違法。（二）被告之自白不得作為
認定犯罪之唯一證據，仍應調查其他必要之證據，以察其是否與事實相符，刑事訴訟
法第一百五十四條第二項定有明文。故被告之自白為證據之一種，應有「證據能力」
，惟若無其他補強證據以證明自白與事實相符，即失其「證據證明力」。原判決竟認
被告之自白無「證據能力」（見原判決第四頁第二、十一行），亦有違法。以上或係
檢察官上訴意旨所指摘，或為本院得依職權調查之事項，應認原判決仍有撤銷發回更
審之原因。
據上論結，應依刑事訴訟法第三百九十七條、第四百零一條，判決如主文。
中      華      民      國    九十一    年      四      月     十一     日
                              最高法院刑事第二庭
                                  審判長法官  洪  清  江
                                        法官  李  伯  道
                                        法官  呂  丹  玉
                                        法官  邵  燕  玲
                                        法官  吳  昆  仁
      右正本證明與原本無異
                                              書  記  官
中      華      民      國    九十一    年      四      月     十七     日
